【裁判字號】    99,交聲,826
【裁判日期】    990723
【裁判案由】    違反道路交通管理處罰條例聲明異議
【裁判全文】
臺灣桃園地方法院交通事件裁定         99年度交聲字第826號
原處分機關  交通部公路總局新竹區監理所中壢監理站
異  議  人
即受處分人  天梯機械顧問工程股份有限公司
代  表  人  甲○○
上列受處分人天梯機械顧問工程股份有限公司因違反道路交通管
理處罰條例案件，對於原處分機關中華民國99年5 月21日所為之
處分（原處分案號：壢監裁字第裁53-1AF320631號）聲明異議，
本院裁定如下：
    主  文
異議駁回。
    理  由
一、原處分意旨略以：本件異議人即受處分人天梯機械顧問工程
    股份有限公司所有之車牌號碼KY-1930 號自小客車，於民國
    99年4 月21日上午9 時45分許，停放於臺北市○○路○段78
    巷33號對面，為臺北市停車管理工程處逕行舉發「於身心障
    礙專用停車位違規停車者」違反道路交通管理事件，並依道
    路交通管理處罰條例第56條第1 項第10款規定，以北市交停
    字第1AF320631 號舉發違反道路交通管理事件通知單逕行舉
    發，異議人於法定期限內向交通部公路總局新竹區監理所中
    壢監理站陳述不服舉發，經原處分機關函請舉發單位調查，
    仍認定受處分人有前開違規行為，乃於99年5 月21日，依據
    道路交通管理處罰條例第56條第1 項第10款及道路交通管理
    事件統一裁罰基準表之規定，裁處受處分人罰鍰新臺幣（下
    同）1,200 元等語。
二、聲明異議意旨略以：異議人即受處分人天梯機械顧問工程股
    份有限公司所有之車牌號碼KY-1930 號自小客車，於99年4
    月21日上午9 時45分許，停放於臺北市○○路○段78巷33號
    對面，遭臺北市停車管理工程處逕行舉發「於身心障礙專用
    停車位違規停車者」，並以北市交停字第1AF320631 號舉發
    違反道路交通管理事件通知單逕行舉發，惟受處分人之代表
    人即負責人甲○○為領有身心障礙殘障手冊之輕度肢障人士
    ，而上開違規車輛係受處分公司之公務車，因負責人急於洽
    公，疏未將殘障手冊駕駛執照置於汽車擋風玻璃明顯處，致
    遭舉發，然參諸道路交通管理處罰條例第56條第1 項第10款
    之規範目的，係在避免非身心障礙駕駛人占用殘障專用停車
    位，以確保真正身心障礙駕駛人之停車權益，非在處罰身心
    障礙駕駛人疏未依規定放置證明文件以供查驗之行為，且該
    條例亦無限制身心障礙駕駛人不得事後舉證證明確實為身心
    障礙人士，故認舉發單位認定異議人確有違規行為乙節，適
    法有瑕疵，爰依法聲明異議，請求撤銷原處分以服法紀云云
    。
三、按汽車駕駛人於身心障礙專用停車位違規停車時，處600 元
    以上1,200 元以下罰鍰，道路交通管理處罰條例第56條第1
    項第10款定有明文。次按「身心障礙者本人或同一戶籍之家
    屬一人得申請身心障礙者專用停車位識別證明」、「專用停
    車位識別證應由身心障礙者本人親自持用或家屬乘載身心障
    礙者本人時持用。前項家屬如未乘載身心障礙者本人時，不
    得使用專用停車位識別證。」、「使用身心障礙者專用停車
    位者，除掛有專用牌照之車輛外，應將專用停車位識別證置
    於汽車擋風玻璃明顯處或黏貼於機車車首，以供查核檢驗」
    ，依身心障礙者保護法第48條第2 項訂定之「身心障礙者專
    用停車位設置管理辦法」第6 條第1 項、第12條第1 項、第
    2 項、第9 條亦規定甚明。
四、經查：
（一）本件異議人所有之車牌號碼KY-1930 號自小客車，於99年
      4 月21日上午9 時45分許，停放於臺北市○○路○段78巷
      33號對面，為警逕行舉發於身心障礙專用停車位違規停車
      ，並經原處分機關依道路交通管理處罰條例第56條第1 項
      第10款之規定，裁處異議人罰鍰1,200 元之事實，有臺北
      市政府交通局99年4月27日北市交停字第1AF320631號舉發
      違反道路交通管理事件通知單、交通部公路總局新竹區監
      理所中壢監理站99年5 月21日壢監裁字第裁53-1AF320631
      號違反道路交通管理事件裁決書各1 紙附卷可稽。
（二）按身心障礙者專用停車位設置管理辦法之立法目的，在於
      維護身心障礙者之合法權益及生活，保障其公平參與社會
      生活之機會，結合政府及民間資源，規劃並推行各項扶助
      及福利措施，而身心障礙者領有身心障礙者手冊，僅為申
      請核發專用停車位識別證要件之一，不得作為專用停車位
      之停車證明，以防他人冒用身心障礙者身分占用其等專用
      停車位。是具有身心障礙身分者，未依規定請領專用停車
      位識別證或專用牌照，並不當然取得該停車位之使用資格
      ，此觀身心障礙者保護法第48條規定：「…非領有專用停
      車位識別證明之身心障礙者或其家屬，不得違規佔用。…
      」甚明，因此並非身心障礙者即當然可以合法使用身心障
      礙專用停車位，尚需有專用牌照或專用停車位識別證方得
      合法使用之。另身心障礙專用停車位識別證之設置與違規
      處罰之意旨，非僅在於稽查之方便，尚攸關此種停車位數
      額與空間之規劃，期能落實對於全體身心障礙者之保護，
      故身心障礙者使用專用停車位時，除其所使用之車輛須與
      車位識別證所許可使用之車輛相符外，並須依規定將身心
      障礙專用停車位識別證置放於汽車擋風玻璃明顯處，以供
      查驗，否則將使查核之員警無法判定該車是否屬於已登記
      身心障礙車輛及該車實際駕駛人或車上之人是否為身心障
      礙者。
（三）查本件異議人之代表人甲○○乃輕度肢障人士之事實，有
      代表人甲○○提出之中華民國殘障手冊影本在卷可稽，而
      參諸政府設置身心障礙者停車位，無非係為保障身心障礙
      者於停放車輛時，得以即時、迅速尋得車位停放，以減少
      身心障礙者因身心障礙所造成駕車之不便，是身心障礙者
      專用停車位識別證之核發對象，既明文以身心障礙者本人
      或其同戶籍之家屬得申請一張為要件，則符合申請資格者
      ，當以自然人為限，私法人顯非該專用停車位識別證核發
      之對象，是本件異議人即天梯機械顧問工程股份有限公司
      ，係取得法人格之私法人，依法自無可能取得專用停車位
      識別證甚明。縱異議人之代表人確為身心障礙者，然本件
      違規停放之車輛為車牌號碼KY-1930 號自小客車，與桃園
      縣政府核發予異議人之代表人准予停放於身心障礙專用停
      車位之車牌號碼3736-VB 號車輛不符，此有桃園縣政府99
      年6 月21日府社障字第0990234655號函暨檢送之身心障礙
      者停車位識別證個案基本資料1 份在卷可稽，足認車牌號
      碼KY-1930 號自小客車非屬身心障礙者專用停車位識別證
      所許可之範圍，自不得任意停放在身心障礙專用停車位。
      從而，異議人逕以其代表人領有殘障手冊之事實置辯，尚
      難證明異議人所有之車輛於違規當時確係由身心障礙者本
      人所駕駛，而受處分人所有之上開車輛既未經許可使用身
      心障礙者專用停車位等情，業如前述，則異議人執前揭情
      詞聲明異議，即難謂正當，是受處分人前開違規事實已臻
      明確。
五、綜上所述，異議人所有之車牌號碼KY-1930 號自小客車，於
    前揭時、地，違規停放身心障礙者專用停車位之違規行為，
    洵堪認定，原處分機關依道路交通管理處罰條例第56條第1
    項第10款及違反道路交通管理事件統一裁罰基準表之規定，
    裁處受處分人1,200 元罰鍰之處分，核無違誤或不當，本件
    異議人之異議為無理由，應予駁回。
六、據上論斷，應依道路交通案件處理辦法第19條，裁定如主文
    。
中    華    民    國    99    年    7     月    23    日
                  交通法庭  法  官  張詠晶
以上正本證明與原本無異。
如不服本裁定，應於裁定送達後5 日內，向本院提出抗告狀（應
附繕本）。
                            書記官  王峻宏
中    華    民    國    99    年    8     月    4     日

司法院資訊處製作；財團法人民間司法改革基金會備份。
